【裁判字號】    95,訴,2297
【裁判日期】    951206
【裁判案由】    違反海關緝私條例
【裁判全文】
臺北高等行政法院判決
                                     95年度訴字第02297號
                              .
原      告  鴻久食品有限公司
代  表  人  甲○○
訴訟代理人  丁○○
被      告  財政部基隆關稅局
代  表  人  陳天生（局長）
訴訟代理人  乙○○
            丙○○
            戊○○
上列當事人間因違反海關緝私條例事件，原告不服財政部中華民
國95年5 月8 日台財訴字第09500023560 號訴願決定，提起行政
訴訟。本院判決如下：
    主  文
原告之訴駁回。
訴訟費用由原告負擔。
    事  實
一、事實概要：
    緣原告委由宏家報關行於民國（下同）93年10月13日向被告
    報運進口智利產製紅酒乙批計8 項（進口報單號碼：第AW/9
    3/5454/0102 號），原申報數量、酒精度及單價分別為第1
    項：6/750ML 、13.5% 、CIF USD19.8/CAS ；第2 項：6/75
    0ML 、12.5% 、CIF USD14.4/CAS ；第3 項：6/750ML 、13
    % 、CIF USD20.4/CAS ；第4 項：6/750ML 、13% 、CIF US
    D 10.5/CAS；第5 項：6/750ML 、14% 、CIF USD16.5/CAS
    ；第6 項：6/750ML 、12.5% 、CIF USD10.5/CAS ；第7 項
    ：6/750ML 、12.5% 、CIF USD10.5/CAS ；第8 項：6/750M
    L 、13% 、CIF USD10.2/CAS ；案經被告派員查驗結果，來
    貨第1 項、第2 項、第6 項、第7 項數量、酒精度為12/750
    ML及13% ；第3 項酒精度13.3% ；第4 項、第5 項數量12/7
    50ML；第8 項數量、酒精度為12/750ML及13.5% ，復據財政
    部關稅總局驗估處（下稱驗估處）通報查價結果，來貨第1
    項以FOB USD39.6/CAS 、第2 項以FOB USD28.8/CAS 、第3
    項以FOB USD20.4/CAS 、第4 項、第6 項、第7 項以FOB US
    D21/CAS 、第5 項以FOB USD33/CAS 、第8 項以FOB USD20.
    4/CAS 核估等情，認原告核有虛報進口貨物數量、規格、價
    值，偷漏稅費之違章情事，乃依海關緝私條例第37條第1 項
    、第44條、加值型及非加值型營業稅法（下稱營業稅法）第
    51條第7 款、貿易法第21條第1 項及菸酒稅第19條第6 款規
    定，以CIF 單價核處，追徵所漏進口稅款計新臺幣（下同）
    566,459 元（包括進口稅51,427元、營業稅51,453元、推廣
    貿易服務費214 元、菸酒稅463,365 元），並處所漏關稅額
    2 倍之罰鍰102,854 元，所漏營業稅額2 倍之罰鍰計102,90
    0 元（計至百元止）及所漏菸酒稅稅額1 倍之罰鍰計463,30
    0 元（計至百元止），原告不服，申請復查，未獲變更，向
    財政部提起訴願，經財政部95年5 月8 日台財訴字第095000
    23560 號訴願決定駁回，原告仍不服，遂向本院提起行政訴
    訟。
二、兩造聲明：
  (一)原告聲明：訴願決定、復查決定及原處分均撤銷。
  (二)被告聲明：原告之訴駁回。
三、兩造之爭點：
    關於短報進口貨物數量，原告是否於被告發覺不符前即向海
    關申報更正？原告有無過失？
  (一)原告主張之理由：
    1.原告委託宏家報關公司報運進口紅酒，已行之有年，向來
      遵守關稅法等法規辦理，未有觸法違規之處，本案核其數
      量涉不符，原告根本無可歸責之處，玆有下列證明：
      (1)原告於93年10月間，陸續先行傳真擬進口紅酒發票2 紙
        ，一為「12入裝」，一為「6 入裝」，助利報關業者先
        行辦理關貿網路公司電腦通關傳輸作業，未料該代理之
        報關業者，作業疏失，誤將本案應申報每箱「12入裝」
        ，誤繕為「6 入裝」，以致查驗結果衍生數量不符情事
        。復以該「6 入裝」之紅酒，原告續於94年1 月間，仍
        委請宏家報關公司報關，並已完稅放行提領。
      (2)次查，上揭報關業者發現數量不符之情事，雖已完成傳
        輸作業，惟原告接獲電匯完納關稅時，主動發覺應繳納
        之稅費顯有出入，經查得知報關業者誤植數量，隨即請
        報關業者於被告派員查驗時，告知查驗關員上情，而該
        報關業者亦隨即補陳書面報備。
      (3)又原告委託報關時，應提供之報關文件均已載明本案每
        箱裝置數量為「12入」，況且保險單上亦載明本案「發
        票號碼」、「承載貨櫃號嗎」等項，均與原告提供報關
        業者之發票無異。
      (4)末以廠商報運進口酒類貨品，依照海關規定，皆屬必須
        經查驗始准放行之列，遵此，原告報運進口智利產製紅
        酒一批，亦屬必須經查驗無訛後，始准放行提領，根本
        無舞弊偷漏之空間，原告豈有自願甘冒受罰之苦，徒增
        訟累之處？
    2.綜上所述，原告報運進口智利產製紅酒，並無過失責任可
      歸責之處，純屬代理報關業者一時之疏忽，亦無由原告承
      擔負責之理。且民法之委任關係，亦無規範委任人須負「
      監督注意之責」，是以被告仍依「推定過失責任」論斷，
      容有誤解之處，請鈞院依行政罰法第7 條規定，判准原告
      免予受罰。
  (二)被告主張之理由：
    1.按「報運貨物進口而有左列情事之一者，得視情節輕重，
      處以所漏進口稅額2 倍至5 倍之罰鍰，…一、虛報所運貨
      物之名稱、數量或重量。…」、「有違反本條例情事者，
      除依本條例有關規定處罰外，仍應追徵其所漏或沖退之稅
      款。」分別為海關緝私條例第37條第1 項、第44條前段所
      明定。次按「貨物進口時，應徵之營業稅，由海關代徵之
      ；其徵收及行政救濟程序，準用關稅法及海關緝私條例之
      規定辦理。」、「納稅義務人，有左列情事之一者，追繳
      稅款外，按所漏稅額處1 倍至10倍罰鍰，…七、其他有漏
      稅事實者。」及「納稅義務人有下列逃漏菸酒稅…情形之
      一者，除補徵菸酒稅…外，按補徵金額處1 倍至3 倍之罰
      鍰…六、短報或漏報應稅數量者。…」復為營業稅法第41
      條、第51條第7 款及菸酒稅法第19條第6 款所明定。另「
      為拓展貿易，因應貿易情勢，支援貿易活動，主管機關得
      設立推廣貿易基金，就出進口人輸出入之貨品，由海關統
      一收取最高不超過萬分之4.25之推廣貿易服務費」為貿易
      法第21條第1 項前段所明定。本案原告虛報貨物數量、規
      格、價值，偷漏進口稅、營業稅及菸酒稅等情事，已如前
      述，被告據以論處，於法洵無不合。
    2.查本案貨物被告於93年10月14日下午會同宏家報關行員開
      櫃查驗時即發現來貨數量不符，當日並於報單背面「未驗
      原因」欄內簽註「數量不符，候詳細查驗」，且於檢附發
      票（裝箱單）加蓋騎縫職名章，同時要求原告提供正確裝
      箱單再詳查，嗣經原告提供正確發票後，經詳細查驗據以
      更改原申報數量，且經報關人簽認查驗結果於報單背面在
      案可稽；而本案代理報關業者宏家報關行則係於同年月15
      日及22日始分別繕具申請書（五堵分局收文日期、字號：
      93年10月15日、第1348號）及說明書（五堵分局收文日期
      、字號：93年10月22日、第1386號）聲稱，本案數量之不
      符，係因該公司人員誤植發票文件誤繕所致，原告所稱「
      獲接電匯完納關稅時，主動發覺應繳納稅費，顯有出入，
      經再查始得知代理之報關業者誤植數量，隨即請報關業於
      被告派員查驗時，告知查驗員上情」乙節，顯與事實不符
      ；依關稅法第17條第5 項：「第1 項及第2 項之報單，於
      貨物放行前，納稅義務人或貨物輸出人得向海關申請更正
      。其更正事項違反本法或海關緝私條例規定者，應於海關
      核定應審文件、應驗貨物、發現不符或接獲走私密報前為
      之。」又進出口貨物查驗準則第15條第2項 第1 款：「依
      前項規定報備，如有下列情形之一者，其報備無效。一、
      海關已發覺不符。」之規定，原告之報備、申請更正當然
      無效。次查本案報關時檢附之發票均蓋有「鴻久食品有限
      公司」及「甲○○」之印章，證明該發票係原告提供給宏
      家報關行，該報關行憑以繕製進口報單，由發票顯示每箱
      裝置數量均為「6 入」，原告所稱「原告是時委託報關時
      ，應提供之報關文件，均已載明每箱裝置數量為『12入』
      」顯與事實不符，原告涉有虛報數量之情事，足堪認定，
      即應受罰，自不得因系案貨物應驗而冀邀免罰，被告依前
      揭法條核處，洵無不合；另有關「保險亦載明每箱裝置數
      量為『12入』」乙節，查保險單係原告與保險公司之私法
      契約，其內容為何？自與原告向被告申報貨物進口之公法
      上法律關係無涉。
    3.訴訟理由三稱：「…原告報運進口智利產製紅酒，並無過
      失責任可歸咎之處，而今純屬代理報關業者一時之無心疏
      忽，亦無由原告承負之理；且民法之委任關係，亦無規範
      委任人須負『監督注意之責』，是以被告仍依『推定過失
      責任論斷』，容有誤解之處…爰依『行政罰法』第7 條規
      定，賜准原告免予受罰…」乙節，查本案原告之主張，核
      與被告前揭之事實不符，已如前述，則原告所稱，顯係卸
      責之辭，核不足採；則原告自應負責，至臻明確。
    理  由
一、本件起訴時被告之代表人原為李榮達，嗣變更為陳天生，經
    其聲明承受訴訟，核無不合，應予准許。
二、按「報運貨物進口而有下列情事之一者，得視情節輕重，處
    以所漏稅額2 倍至5 倍之罰鍰，或沒入或併入其貨物：一、
    虛報所運貨物之名稱、數量或重量。二、虛報所運貨物之品
    質、價值或規格。三、繳驗偽造、變造或不實之發票或憑證
    。四、其他違法行為。」、「有違反本條例情事者，除依本
    條例有關規定處罰外，仍應追徵其所漏或沖退之稅款。」分
    別為海關緝私條例第37條第1 項、第44條前段所明定。次按
    「貨物進口時，應徵之營業稅，由海關代徵之；其徵收及行
    政救濟程序，準用關稅法及海關緝私條例之規定辦理。」及
    「納稅義務人有左列情形之一者，除追繳稅款外，按所漏稅
    額處1 倍至10倍罰鍰，並得停止其營業：一、…七、其他有
    漏稅事實者。」及「納稅義務人有下列逃漏菸酒稅…情形之
    一者，除補徵菸酒稅…外，按補徵金額處1 倍至3 倍之罰鍰
    …六、短報或漏報應稅數量者。」復為營業稅法第41條、第
    51條第7 款及菸酒稅法第19條第6 款所規定。另「為拓展貿
    易，因應貿易情事，支援貿易活動，主管機關得設立推廣貿
    易基金，就出進口人輸出入之貨品，由海關統一收取最高不
    超過輸出入貨品價格萬分之4.25之推廣貿易服務費」為貿易
    法第21條第1 項前段所規定。
三、本件原告於93年10月13日報運進口智利產製紅酒乙批計8 項
    ，經被告派員查驗結果，以來貨第1 項、第2 項、第6 項、
    第7 項及第8 項貨物之數量、酒精度、第3 項酒精度、第4
    項及第5 項貨物之數量，與原申報不符；復據驗估處查價結
    果，來貨應分別依FOB USD 39.6/CAS、28.8/CAS、20.4/CAS
    、21/CAS、33/CAS及20.4/CAS核估等情，經審理原告虛報進
    口貨物數量、規格、價值，偷漏進口稅款之違章成立，乃依
    首揭規定，追徵所漏進口稅款計566,459 元，並處所漏關稅
    額2 倍之罰鍰102,854 元，所漏營業稅額2 倍之罰鍰計102,
    900 元及所漏菸酒稅稅額1 倍之罰鍰計463,300 元，原告不
    服，主張略以，其報運進口系案貨品，交付之報關文件內附
    之商業發票，即已註明每箱12瓶，且進口酒類產品，其包裝
    皆大都是1 打裝，本案係因受委託之宏家報關行一時作業疏
    忽，將每箱應申報12入，誤植為6 入，致生數量不符之情事
    。惟原告於發現疏失誤植之處後，隨即於被告派員查驗前向
    被告查驗單位報備，並蒙併附系案報單在卷，依進出口貨物
    查驗準則第15條第1 項第3 款規定，報關行既無違反規定之
    情事，原告亦無違反關稅法或海關緝私條例規定之處云云。
    是本件應審酌者為：關於短報進口貨物數量，原告是否於被
    告發覺不符前即向海關申報更正？原告有無過失？
四、經查：
  (一)按「第1 項及第2 項報單，於貨物放行前，納稅義務人或貨
    物輸出人得向海關申報更正。其更正事項違反本法或海關緝
    私條例規定者，應於海關核定應審文件、應驗貨物、發現不
    符或接獲走私密報前為之。」及「依前項規定報備，如有下
    列情形之一者，其報備無效。一、海關已發覺不符。」分別
    為關稅法第17條第5 項所及進出口貨物查驗準則第15條第2
    項第1 款所明定。故進口人如於海關發覺不符後始申報更正
    ，其更正即屬無效，不能免罰。
  (二)系案貨物於被告關員於93年10月14日查驗時即發現來貨數量
    不符，當日並於報單背面「未驗原因」欄內簽註「數量不符
    ，候詳細查驗」等情，有第AW/93/5454/0102 號進口報單附
    卷可稽，本案代理報關業者宏家報關行則於同年月15日及22
    日始分別繕具申請書及說明書，聲稱本案數量之不符，係因
    誤植發票文件誤繕所致云云，足見原告申報更正係在海關發
    覺不符之後，自不生更正之效力。是原告訴稱於發覺疏失誤
    植之後，隨即向查驗海關關員報備乙節，核與事實不符；原
    告向海關報備及申請更正既於海關查獲不符。
  (三)又原告雖稱：原告委託報關時，應提供之報關文件均已載明
    本案每箱裝置數量為「12入」，況且保險單上亦載明本案「
    發票號碼」、「承載貨櫃號嗎」等項，均與原告提供報關業
    者之發票無異，未料該代理之報關業者，作業疏失，誤將本
    案應申報每箱「12入裝」，誤繕為「6 入裝」，以致查驗結
    果衍生數量不符情事，原告並無過失云云。惟查：
    1.本案報關時檢附之發票均蓋有「鴻久食品有限公司」及「
      甲○○」之印章，證明該發票係原告提供給宏家報關行，
      由該發票顯示每箱裝置數量均為「6 入」，此有原告報關
      時檢附之發票附卷可稽（參原處分卷進口報單所附發票）
      ，至原告事後申請更正時所檢附之發票，雖記載每箱裝置
      數量為「12入」，然其編號與報關時檢附之發票不同，自
      應以報關時檢附之發票為準，故所稱：原告是時委託報關
      時，應提供之報關文件，均已載明每箱裝置數量為「12入
      」云云，顯與事實不符，原告涉有虛報數量之情事，足堪
      認定。
    2.況「代理人於代理權限內，以本人名義所為之意思表示，
      直接對本人發生效力。」為民法第103 條第1 項所規定；
      故關於受進口人委託代理報關事宜之報關行，因過失而不
      可歸責於進口人之逃漏稅款事件，其營業稅之罰責歸屬，
      自應本諸民法有關代理之規定辦理。原告既自承係受其委
      託報關業者因作業疏忽誤植發票文件，致虛報進口貨物之
      數量、價值之違章情事，基於民法代理之權利義關係，所
      產生之法津效果，自應由原告負責，其未盡注意及監督之
      責，難謂無過失，原告所訴各節，核無足採。
五、從而，原處分並無不法，訴願決定予以維持，亦無不合。原
    告徒執前詞，訴請撤銷，為無理由，應予駁回。
六、兩造其餘攻擊防禦方法均與本件判決結果不生影響，故不逐
    一論述，併此敘明。
據上論結，本件原告之訴為無理由，爰依行政訴訟法第98條第3
項前段，判決如主文。
中    華    民    國    95    年    12    月    6     日
                      第二庭審判長法  官  徐瑞晃
                                  法  官  畢乃俊
                                  法  官  陳金圍
上為正本係照原本作成。
如不服本判決，應於送達後20日內，向本院提出上訴狀並表明上
訴理由，如於本判決宣示後送達前提起上訴者，應於判決送達後
20日內補提上訴理由書（須按他造人數附繕本）。
中    華    民    國    95    年    12    月    6     日
                                  書記官  陳可欣


司法院資訊處製作；財團法人民間司法改革基金會備份。
